臺灣板橋地方法院刑事判決　　　　　　 100年度訴字第2128號
公　訴　人　臺灣板橋地方法院檢察署檢察官
被　　　告　江文義
上列被告因妨害自由等案件，經檢察官提起公訴（100 年度偵字
第31783 號），被告於準備程序中就被訴事實為有罪之陳述，經
本院合議庭裁定由受命法官獨任進行簡式審判程序，並判決如下
：
    主  文
江文義共同私行拘禁，處有期徒刑陸月，如易科罰金，以新臺幣
壹仟元折算壹日；又傷害人之身體，處有期徒刑肆月，如易科罰
金，以新臺幣壹仟元折算壹日。應執行有期徒刑玖月，如易科罰
金，以新臺幣壹仟元折算壹日。
    事   實
一、江文義因其友人何俊福向警舉發其犯罪計畫，氣憤難平，竟
    基於私行拘禁及傷害之犯意，於民國99年10月6 日某時，邀
    約何俊福駕車至基隆市安樂區長庚醫院基隆分院（下稱基隆
    長庚醫院）附近會面，雙方於同日中午碰面後，江文義即要
    求何俊福將本身所駕駛之車輛就地停放，改搭乘江文義所駕
    駛之車牌號碼6868-YU 號自用小客車，車程中趁機以手銬銬
    住何俊福之雙手，並用衣物罩住何俊福頭部以遮掩其視線，
    及徒手毆打何俊福，致何俊福受有頭部外傷、左側肋骨第7
    、8 、9 肋骨骨折、多處擦挫傷等傷害。後江文義駕車轉往
    附近搭載另一友人陳景福（所涉犯罪部分，由臺灣板橋地方
    法院檢察署另行通緝中），並與陳景福共同基於私行拘禁之
    犯意聯絡，接續駕駛上開車輛在道路上無目的行駛，途中始
    終未取下何俊福之手銬及罩頭衣物，迫使何俊福持續停留於
    該車車內，迨於同年月7 日上午7 時許，江文義將上開車輛
    駛往何俊福位於臺北縣三重市（現改制為新北市三重區，下
    同）安慶街100 巷1 弄1 號5 樓之住處附近停放，並取下何
    俊福罩頭衣物，改以該衣物遮蓋住何俊福上手銬之雙手，由
    陳景福帶同何俊福步行前往何俊福上開住處，並命何俊福自
    行以鑰匙開門，江文義停妥車輛後，旋前往何俊福上開住處
    會合，嗣雖取下何俊福之手銬，但江文義、陳景福仍持續停
    留於何俊福之住處內達數小時之久。直至同年月7 日下午某
    時，江文義先行離去，約於同日下午1 時29分許，陳景福偕
    何俊福一同搭車至某停車場與江文義碰面，江文義、陳景福
    始共同載送何俊福返回基隆長庚醫院取車，釋放何俊福，以
    此方式剝奪何俊福之行動自由約達1 日之久。嗣何俊福獲釋
    後報警處理，而循線查悉上情。
二、案經何俊福訴由臺北縣政府（現改制為新北市政府）警察局
    金山分局報請臺灣板橋地方法院檢察署檢察官偵查起訴。
    理  由
一、查被告江文義所犯係死刑、無期徒刑、最輕本刑為3 年以上
    有期徒刑以外之罪，其於準備程序中就前揭被訴事實為有罪
    之陳述，經受命法官告知簡式審判程序之旨，並聽取其與公
    訴人之意見後，本院合議庭認為適宜由受命法官獨任進行簡
    式審判程序，爰依刑事訴訟法第273 條之1 第1 項規定，裁
    定由受命法官獨任進行簡式審判程序，合先敘明。
二、上揭犯罪事實，業據被告於本院準備程序及審理時坦承不諱
    ，核與證人即共犯陳景福於警詢之證述、證人即告訴人何俊
    福於警詢及偵查中之指述情節相符，復有監視錄影畫面翻拍
    照片7 張、新光吳火獅紀念醫院診斷證明書2 紙、新光吳火
    獅紀念醫院急診檢查報告單黏貼紙頁2 張、門號0000000000
    號、0000000000號行動電話申請人基本資料及通聯紀錄2 份
    在卷可稽，足認被告任意性之自白與事實相符，堪予採信。
    是本件事證明確，應依法論科。
三、按刑法第302 條第1 項所謂以其他非法方法，剝奪人之行動
    自由，係對於同條項私行拘禁之補充規定，若將被害人拘禁
    於一定處所，繼續較久之時間，而剝奪其行動自由，仍屬私
    行拘禁（最高法院85年度台上字第4514號、100 年度台上字
    第2008號判決意旨參照）。次按以強暴之方法剝奪人之行動
    自由時，若無傷害之故意，而於實施強暴行為之過程中，致
    被害人受有傷害，乃實施強暴之當然結果，固不另論傷害罪
    。惟妨害自由罪，並非以傷人為當然之手段，若行為人另具
    有傷害故意，且發生傷害結果，自應成立傷害罪名，如經合
    法告訴，即應負傷害罪責（最高法院93年度台上字第3412號
    、94年度台上字第4781號判決意旨參照）。本件被告既已以
    手銬銬住告訴人何俊福之雙手，將告訴人拘禁於上開車輛內
    ，剝奪告訴人之行動自由，其後出手毆傷告訴人，使告訴人
    受有前揭傷害，自非其遂行私行拘禁罪之當然結果，應另負
    傷害罪責。是核被告所為，係犯刑法第277 條第1 項之傷害
    罪及同法第302 條第1 項之私行拘禁罪。就上開私行拘禁之
    犯行，被告與陳景福間，有犯意聯絡及行為分擔，應論以共
    同正犯。又被告自99年10月6 日中午某時至翌（7 ）日下午
    某時止，於密接時間內，接續將告訴人拘禁於上開車輛及告
    訴人之住處，期間雖有更換地點，但每次更換地點之獨立性
    均極為薄弱，顯係基於單一犯意接續所為，侵害告訴人之同
    一法益，為接續犯，屬單純一罪。被告所犯上開私行拘禁、
    傷害2 罪，犯意各別，行為互殊，應予分論併罰。爰審酌被
    告以上開方式剝奪告訴人之行動自由及毆傷告訴人，已嚴重
    損及告訴人之人身自由與安全，對社會治安所生危害非輕，
    兼衡告訴人所受傷勢、遭剝奪行動自由之時間、被告之犯罪
    動機、目的、手段、素行（此有臺灣高等法院被告前案紀錄
    表1 份在卷可參）、智識程度、生活狀況及犯罪後終能坦承
    犯行，態度尚佳等一切情狀，分別量處如主文所示之刑，並
    均諭知如易科罰金之折算標準，併定其應執行刑，及諭知易
    科罰金之折算標準，以示懲儆。
據上論斷，依刑事訴訟法第273 條之1 第1 項、第299 條第1 項
前段項，刑法第28條、第302 條第1 項、第277 條第1 項、第41
條第1 項前段、第51條第5 款，刑法施行法第1 條之1 ，判決如
主文。
本案經檢察官吳育增到庭執行職務。
中    華    民    國   100    年    10    月    13    日
                  刑事第四庭   法  官   陳苑文
上列正本證明與原本無異。
如不服本判決，應於判決送達後10日內敘明上訴理由，向本院提
出上訴狀 (應附繕本) ，上訴於臺灣高等法院。其未敘述上訴理
由者，應於上訴期間屆滿後20日內向本院補提理由書「切勿逕送
上級法院」。
                               書記官   林金良
中    華    民    國   100    年    10    月    13    日
附錄本案論罪科刑法條全文：
中華民國刑法第302條
私行拘禁或以其他非法方法，剝奪人之行動自由者，處 5 年以
下有期徒刑、拘役或 3 百元以下罰金。
因而致人於死者，處無期徒刑或 7 年以上有期徒刑，致重傷者
，處 3 年以上 10 年以下有期徒刑。
第 1 項之未遂犯罰之。
中華民國刑法第277條
傷害人之身體或健康者，處 3 年以下有期徒刑、拘役或 1 千元
以下罰金。
犯前項之罪因而致人於死者，處無期徒刑或 7 年以上有期徒刑
；致重傷者，處 3 年以上 10 年以下有期徒刑。